【裁判字號】    90,台上,5275
【裁判日期】    900829
【裁判案由】    貪污
【裁判全文】
最高法院刑事判決                                九十年度台上字第五二七五號
    上  訴  人  台灣高等法院台中分院檢察署檢察官
    被      告  甲○○
右上訴人因被告貪污案件，不服台灣高等法院台中分院中華民國八十九年十一月二十
二日第二審更審判決（八十九年度上更(一)字第三○五號，起訴案號：台灣台中地方法
院檢察署八十五年度偵字第二○七七九號），提起上訴，本院判決如左：
    主  文
原判決撤銷，發回台灣高等法院台中分院。
    理  由
本件原判決以公訴意旨略稱：被告甲○○係台中縣政府工務局建管課技士，負責審核
各類建築管理事項、人民陳情案件及一般建物使用執照以及雜項工作物建築執照、使
用執照之裁決核發業務，為依據法令從事公務之人員。民國八十一年間，勝新建設股
份有限公司（下稱勝新公司）於台中縣太平市○○段第七三之一五、七三之二四一、
七三之二六六、七三之三六等地號土地，興建「莎爾斯堡」連棟式自用住宅，並委由
陳志遠（業經原法院前審判刑確定）建築師事務所負責建物之設計、監造及登記事宜
。該建築物於八十二年七、八月僅完成主體結構，內部樓梯扶手及衛浴設備均未施作
，且全部之施工通道，均未加封，室內隔間均未完成，均與竣工圖說不符，依建築法
第七十條規定，原不得核發使用執照。乃上開建物監造人建築師陳志遠於八十二年八
月間，仍指示其事務所助理林仙智（亦經原法院前審判刑確定）向台中縣政府工務局
申請使用執照。被告在審核核發使用執照時，竟違反規定，准予核發，以圖利勝新公
司，使勝新公司得以利用未完成之建築物，違反規定辦理登記及抵押貸款等情，因認
被告涉有貪污治罪條例第六條第一項第四款之罪嫌云云。經審理結果，認不能證明被
告犯罪，因而維持第一審諭知被告無罪之判決，固非無見。
惟按：(一)證據雖已調查而其內容尚未明瞭者，即與未經調查無異，如遽行判決，仍屬
應於審判期日調查之證據未予調查。原判決認不能證明被告犯罪，係以被告於勘查「
莎爾斯堡」建物時，客觀上雖確有部分房屋之外牆未施工、施工通道未封閉等與核准
圖樣不符之情形存在。然被告於查驗時，僅須就內政部製定核發使用執照審查表之內
容，施以抽樣檢驗之方式即可，至其他未抽驗部分或隱蔽部分，則由設計、監、承造
人員負責，倘圖說若有不實，則由簽證建築師負責。經審核「台中縣政府八一年00
00－0000號使用執照資料專卷」中，有未完工之爭執部分，均未能看出經過被
告抽驗，難認被告主觀上有犯罪之故意，為其論據（見原判決第四十二、四十三頁，
理由十二），並引用台中縣政府八十六年四月二十三日八六府工建字第八一七一八號
函，為有利於被告之證據（見原判決第二十七至二十九頁，理由七之(三)）。然依卷內
資料，台中縣政府上開八六府工建字第八一七一八號函，其中說明欄第二項之(二)，係
載稱：「依所附圖說經抽驗建物部分長寬尺寸尚符，於未抽驗部分及隱蔽部分由設
計、監、承造人負責。圖說如有不實，由簽證建築師負責。」等語（見第一審卷(一)
第八十四頁），僅就建物之長寬尺寸部分得以抽驗方式為之，有所說明；至於除長寬
尺寸以外之其他應查驗項目，是否亦得施以抽樣檢驗，顯然仍欠明瞭而有待釐清。原
審未予調查究明，遽謂僅須對於部分房屋進行抽樣檢驗即可，自有可議。(二)審理事實
之法院，對於被告有利及不利之證據，應一律注意，綜合全案證據資料，本於經驗法
則以定其取捨，並將取捨證據及得心證之理由，於判決書內詳予說明，倘僅援用有利
於被告之證據而為被告有利之認定，對於不利於被告之證據恝置不論，難謂於法無違
。經查，上開台中縣政府八六府工建字第八一七一八號函說明欄第三項末段載稱：「
……內部樓梯、施工通道及室內隔間未完成自不得核發（使用）執照，惟若依現場查
驗『得僅就抽驗部分』查驗審核發照。……」等語（見第一審卷(一)第八十四頁背面至
第八十五頁），則以此反面解釋，未經抽驗之部分，既未實質查驗審核，應即不得一
併核准發照。原判決既引用該函為判決之基礎，且認定被告於勘查「莎爾斯堡」建物
時，客觀上確有部分房屋之外牆未施工、施工通道未封閉等與核准圖樣不符之情形存
在（業如上述），則該等未經實際查驗，且施工通道及室內隔間未完成之房屋部分，
依建築法第七十條之規定原不應核發使用執照，被告竟於其職務上所掌之「使用執照
審查表」上，均一併為審查結果符合規定之不實記載（見外放證物「台灣省建築師公
會鑑定報告書」甲卷附件四＼一第二頁），其主觀上能否謂無登載不實及圖利他人之
故意，即非無研求之餘地。原判決就前揭台中縣政府函文不利於被告之部分，何以不
足據為不利於被告之論斷，未予斟酌論述，併有判決理由不備之違背法令。檢察官上
訴意旨指摘原判決不當，為有理由，應認仍有撤銷發回之原因。
據上論結，應依刑事訴訟法第三百九十七條、第四百零一條，判決如主文。
中      華      民      國     九十     年      八      月    二十九    日
                              最高法院刑事第十一庭
                                  審判長法官  林  增  福
                                        法官  邵  燕  玲
                                        法官  吳  昆  仁
                                        法官  陳  世  雄
                                        法官  惠  光  霞
      右正本證明與原本無異
                                              書  記  官
中      華      民      國     九十     年      九      月      三      日


司法院資訊處製作；財團法人民間司法改革基金會備份。
